【裁判字號】    99,台上,2347
【裁判日期】    990422
【裁判案由】    違反商業會計法
【裁判全文】
最高法院刑事判決            九十九年度台上字第二三四七號
上  訴  人  甲○○
上列上訴人因違反商業會計法案件，不服台灣高等法院高雄分院
中華民國九十九年二月一日第二審判決（九十八年度上訴字第一
０五三號，起訴案號：台灣高雄地方法院檢察署九十七年度偵字
第一五三六七號），提起上訴，本院判決如下：
    主  文
上訴駁回。
    理  由
按刑事訴訟法第三百七十七條規定，上訴於第三審法院，非以判
決違背法令為理由，不得為之。是提起第三審上訴，應以原判決
違背法令為理由，係屬法定要件。如果上訴理由書狀並未依據卷
內訴訟資料，具體指摘原判決不適用何種法則或如何適用不當，
或所指摘原判決違法情事，顯與法律規定得為第三審上訴理由之
違法情形，不相適合時，均應認其上訴為違背法律上之程式，予
以駁回。本件原判決維持第一審依牽連犯之例，從一重論處上訴
人甲○○共同連續商業負責人，以明知為不實之事項，而填製會
計憑證罪刑之判決，駁回其於第二審之上訴，已敘明所憑之證據
及認定之理由；從形式上觀察，並無判決違背法令之情形存在。
查原判決依上訴人在偵查中之自白，證人許富明、尤素雲、齊令
鐵、劉昌源等人所為之證言，認上訴人係秉豐餘國際貿易有限公
司（嗣變更為秉豐餘股份有限公司，下稱秉豐餘公司）之經理，
負責該公司業務之執行（包括公司進項、銷項憑證之取得、開立
及營業稅之申報等事宜），為商業負責人，理由內已詳加審酌論
敘。上訴意旨以秉豐餘公司登記之負責人係許富明，上訴人非屬
適格之犯罪主體云云，任持己見指摘，不符第三審上訴之法定要
件。又秉豐餘公司之營業處所大門深鎖，無任何營業跡象，參酌
該公司設立登記後，於民國九十三年九、十月間即大量開立如原
判決附表一、二所示之不實統一發票，另向附表三所示之公司取
得不實統一發票，作為進項憑證，有異於一般公司營運常規；上
訴人在第一審法院亦坦承秉豐餘公司於九十三年、九十四年間沒
有什麼營業等語。堪認上訴人係以許富明為公司負責人，虛設秉
豐餘公司，開立不實統一發票幫助他人逃漏稅捐甚明。上訴人辯
稱秉豐餘公司確有營業，但因業務不佳，資金短缺需要貸款，始
將公司發票及印章交給曾健銘、梁銀相以便貸款，對於開立發票
之事均不知情等語，為卸責之詞，不足採信，亦已綜合全部卷證
資料，逐一說明論駁。本件事證既臻明確，自無傳喚證人曾健銘
、梁銀相之必要。上訴意旨仍持前開陳詞，對於判決內已明白論
斷之事項，再事爭辯，亦非適法之第三審上訴理由。上訴意旨指
摘之各節，均與法律規定得為第三審上訴理由之違法情形，不相
適合，其上訴為違背法律上之程式，應予駁回。至上訴人牽連犯
稅捐稽徵法第四十三條第一項幫助他人逃漏稅捐部分，依刑事訴
訟法第三百七十六條第一款規定，本不得上訴於第三審法院；而
其重罪即填製不實會計憑證部分之上訴，既應從程序上駁回，則
輕罪部分之此部分上訴即為法所不許，應併駁回之。
據上論結，應依刑事訴訟法第三百九十五條前段，判決如主文。
中    華    民    國  九十九  年    四    月  二十二  日
                      最高法院刑事第十庭
                          審判長法官  花  滿  堂
                                法官  黃  正  興
                                法官  陳  東  誥
                                法官  林  錦  芳
                                法官  洪  昌  宏
本件正本證明與原本無異
                                      書  記  官
中    華    民    國  九十九  年    四    月  二十六  日
                                                       s

司法院資訊處製作；財團法人民間司法改革基金會備份。
